最高法院刑事判決　　　　　　　　　　111年度台上字第794號
上　訴　人　何承寰
 
 
 
選任辯護人　李菁琪律師
　　　　　　諶亦蕙律師
　　　　　　邱鼎恩律師
上列上訴人因違反毒品危害防制條例案件，不服臺灣高等法院中
華民國110年10月19日第二審判決（110年度上訴字第2227號，起
訴案號：臺灣臺北地方檢察署109年度偵字第28250號），提起上
訴，本院判決如下：
    主  文
上訴駁回。
    理  由
一、按刑事訴訟法第377 條規定，上訴於第三審法院，非以判決
    違背法令為理由，不得為之。是提起第三審上訴，應以原判
    決違背法令為理由，係屬法定要件。如果上訴理由書狀並未
    依據卷內訴訟資料，具體指摘原判決不適用何種法則或如何
    適用不當，或所指摘原判決違法情事，顯與法律規定得為第
    三審上訴理由之違法情形，不相適合時，均應認其上訴為違
    背法律上之程式，予以駁回。
二、本件原判決綜合全案證據資料，本於事實審採證認事之職權
    ，認定上訴人何承寰有如其事實欄所載共同運輸（私運）第
    二級毒品（管制進口物品）大麻（進口）之犯行，因而撤銷
    第一審之科刑判決，改判依想像競合犯關係，從一重論處上
    訴人共同犯毒品危害防制條例第4條第2項運輸第二級毒品罪
    刑，及諭知相關之沒收（銷燬）。原判決就採證、認事及用
    法，已詳為敘明其所憑之證據及認定之理由。對於上訴人於
    原審所辯各節，何以均不足以採取，亦於理由內詳加指駁。
    核原判決所為論斷說明，俱有卷內證據資料可資覆按，從形
    式上觀察，並無足以影響其判決結果之違法情形存在。
三、證據之取捨、證明力之判斷及事實之認定，係屬事實審法院
    得自由裁量判斷之職權，此項職權之行使，倘未違背客觀存
    在之經驗法則或論理法則，亦無明顯濫用裁量權之情事，即
    無違法可言，觀諸刑事訴訟法第155條第1項規定自明。故既
    已於理由內，詳述其取捨證據之理由，自不得任憑己意，指
    摘為違法，而執為適法之上訴第三審理由。又事實審法院認
    定事實，並不悉以直接證據為限，其綜合調查所得之各項直
    接證據及間接證據，本於合理之推論而為判斷，應認適法。
    又證據法所謂之佐證法則，係指除被告、共犯、證人等單一
    供述證據外，須有其他證據足資補強各證據之證明力而言，
    其所補強者，非以事實之全部為必要，只須因補強證據與供
    述證據之相互利用，而足使犯罪事實獲得確信者，即足當之
    。
    又刑法之共同正犯，其正犯性理論係「一部行為全部責任」
    原則，依一般採用之犯罪共同說，共同正犯之成立，各參與
    犯罪之人，在主觀上具有明示或默示之犯意聯絡（即共同行
    為決意），客觀上復有行為之分擔（即功能犯罪支配，於同
    謀共同正犯場合，某程度上亦有此情），即可當之。換句話
    說，行為人彼此在主觀上有相互利用對方行為，充當自己犯
    罪行為之意思，客觀上又呈現分工合作，彼此互補，協力完
    成犯罪之行為模式，即能成立。從而，於數人參與犯罪之場
    合，只須各犯罪行為人間，基於犯意聯絡，同時或先後參與
    分擔部分行為，以完成犯罪之實現，即應對整體犯行負全部
    責任，不以行為人「全程」參與犯罪所有過程或階段為必要
    ，此「一部行為全部責任」之原則之運用，對於多人分工合
    作，各自遂行所分擔之部分行為，使各部分犯行無縫銜接，
    以共同完成運輸毒品之目的等多數人參與跨國、異地犯罪之
    類型而言，尤為重要。
  ⒈原判決主要係依憑：上訴人迭於調查人員詢問、檢察官訊問
    及歷審審理時不利於己部分之供述（坦承有原判決事實欄所
    示自國外訂購大麻進入我國供販售用之客觀事實），佐以卷
    附財政部關務署臺北關函、扣押貨物收據、法務部調查局臺
    北市調查處搜索扣押資料、郵包封面、外觀及內容物照片、
    17 Track全球物流查詢平臺查詢結果、法務部調查局濫用藥
    物實驗室鑑定書、鑑定報告、手機通聯調閱查詢單、通訊軟
    體、PS4電子遊戲機翻拍照片，以及扣案大麻、PS4電子遊戲
    機等證據資料，而為前揭事實之認定。
  ⒉原判決並載敘：依卷證資料，上訴人既經由姓名年籍不詳綽
    號「阿龍」之成年男子向姓名年籍不詳暱稱「Ken 」之加拿
    大成年男子訂購大麻，並約定將大麻由加拿大運送至上訴人
    位於臺北市龍江路之居所，可見上訴人與「阿龍」、「 Ken
    」主觀上均有將大麻由一地域移轉至另一地域之意，且就大
    麻之轉運輸送具有平行一致、朝同一目的之犯意聯絡，在此
    犯意聯絡範圍內互相利用彼此之行為分工，達成大麻運輸至
    異地交付予上訴人收取之結果，是上訴人與「 阿龍 」、「
    Ken 」自應共同負運輸毒品之罪責，此與單純由賣方一己運
    輸至臺灣後，方售予買受人之情形不同等旨。
  ⒊原判決另敘明：上訴人自承其個人因經濟困難、店內生意不
    好，才進口大麻打算販售等語，足見上訴人同一運輸大麻行
    為尚該當毒品危害防制條例第5條第2項之意圖販賣而持有第
    二級毒品罪（起訴意旨記載成立販賣第二級毒品未遂罪，就
    此部分變更起訴法條），依想像競合犯之例，僅從一重之運
    輸第二級毒品罪處斷等旨。足見原判決已敘明其依卷內訴訟
    資料，尚無從認定上訴人就「意圖販賣」而持有第二級毒品
    部分，與「阿龍」、「Ken 」等人亦成立共同正犯之理由，
    此部分並無理由矛盾之情形。
    核原判決所為論斷說明，係依卷內各項證據資料，經彼此印
    證、互為補強後之綜合判斷，尚與客觀存在之經驗法則及論
    理法則無違，且此項有關事實之認定，係屬原審採證認事職
    權行使之事項，自不得任意指為違法。上訴意旨單純為事實
    之爭執，泛指原判決未究明其僅為大麻之單純買家，於運輸
    過程中對大麻並無管領能力，遽認其與「阿龍」、「Ken 」
    共同成立運輸大麻之犯行，有調查職責未盡、採證認事違背
    證據法則、理由矛盾及欠備之違法等語，並非合法之上訴第
    三審理由。
四、上訴人其餘上訴意旨，經核亦係就原審採證、認事及用法裁
    量職權之適法行使，以及原判決已說明事項，任意指摘為違
    法，或為事實上之爭執，難認已符合首揭法定之第三審上訴
    要件。
五、依上所述，本件上訴為違背法律上之程式，應予駁回。
據上論結，應依刑事訴訟法第395條前段，判決如主文。
中    華    民    國   111    年    2     月    16    日
                  刑事第八庭審判長法  官  李  英  勇  
                                  法  官  洪  兆  隆  
                                  法  官  楊  智  勝  
                                  法  官  吳  冠  霆  
                                  法  官  邱  忠  義  
本件正本證明與原本無異
                                  書記官
中    華    民    國   111    年    2     月    17    日